臺灣高等法院刑事判決　　　　　　　　　　　　　　九十一年度上訴字第三三六號
　　上　訴　人
　　即　被　告　乙○○
　　選任辯護人　李秋銘
　　　　　　　　黃金亮
右上訴人因偽造貨幣等案件，不服臺灣宜蘭地方法院九十年度訴字第三二七號，中華
民國九十年十二月十四日第一審判決（起訴案號：臺灣宜蘭地方法院檢察署九十年度
偵字第一八八九號）提起上訴，本院判決如左：
    主  文
原判決撤銷。
乙○○結夥三人以上，攜帶兇器，毀壞門扇竊盜，累犯，處有期徒刑壹年。又，意圖
供行使之用而收集偽造之通用紙幣，累犯，處有期徒刑年貳月；偽造面額新臺幣壹
仟元通用紙幣壹佰陸拾貳張（含新版千元偽鈔壹佰陸拾張及舊版千元偽鈔貳張）均沒
收。應執行有期徒刑參年拾月；偽造面額新臺幣壹仟元通用紙幣壹佰陸拾貳張（含新
版千元偽鈔壹佰陸拾張及舊版千元偽鈔貳張）均沒收。
    事  實
一、乙○○曾因犯竊盜罪，經臺灣宜蘭地方法院於民國（下同）八十七年二月十三日
    判處有期徒刑八月，而於八十八年三月十日執行完畢，仍不知悛悔；復與成年人
    丁○○（另經台灣宜蘭地方法院以九十年度易字第二Ｏ二號判處有期徒刑一年）
    、吳代政（另案審理）三人，共同意圖為自己不法所有，基於犯意之聯絡，三人
    結夥於九十年三月十一日凌晨零時三十分許，共同攜帶客觀上可作為凶器使用之
    鋸片十五支、剪刀一把、鐵鉗一把、螺絲起子二支、鐵鎚一支、水果刀二支及鐵
    撬二支等工具，由乙○○負責駕駛車號Ｑ三─九一一二號自用小貨車載同丁○○
    、吳代政前往宜蘭縣頭城鎮○○○路二十號，並負責在外把風等候，另推由丁○○、吳代政二人攜帶前揭工具破壞頭城鎮○○○路二十號後鐵捲門門鎖撬開鐵捲
    門，進入戊○○所有無人居住之倉庫內（侵入建築物部分及毀損部分均未據告訴
    及起訴），竊取戊○○、丙○所有保險櫃一具（內有南洋珍珠墜四十八只、南洋
    珍珠戒指四十五只、玉墜四十五只、鑽戒及藍寶石戒指共三十六只、玉斗戒指八
    只，價值約計新台幣二百多萬元），及如附表所載之茶壺等物品；得手後，三人
    即朋分該批贓物。嗣經警方循線於九十年三月十二日二十時許，在宜蘭縣礁溪鄉
    ○○村○○路一一○號乙○○經營之利美山莊頂樓電梯機械房及後方工寮內，起
    出如附表所載贓物；又於九十年三月十五日上午十一時三十分許，在宜蘭縣礁溪
    鄉○○路一七五號空屋內，由丁○○帶同警方取出查扣其分得之Ｋ金寶石戒指三
    只、Ｋ金珍珠戒指九只、白金寶珍珠指四只、白金珍珠墜子四只、Ｋ金珍珠墜子
    二只、玉珮五只、Ｋ金鑲鑽玉墜二只、茶葉十八斤（起訴書誤繕為八斤）等物。
二、乙○○另行起意，基於意圖供行使之用，於不詳時間，在宜蘭縣礁溪鄉○○村○○路一一○號其所經營之利美山莊，以新臺幣（下同）三萬元之價格，向不詳姓
    名成年客人，購買偽造之新版千元通用紙鈔一百六十張、偽造舊版千元通用紙鈔
    二張，而收集放在利美山莊頂樓電梯機械房及後方工寮內，在尚未及行使之前，
    即於九十年三月十二日二十時許，為警在上址查獲，並扣得該偽造面額新臺幣壹
    仟元通用紙幣壹佰陸拾貳張（含新版千元偽鈔壹佰陸拾張及舊版千元偽鈔貳張）
    。
二、案經宜蘭縣警察局礁溪分局報告台灣宜蘭地方法院檢察署檢察官偵查起訴。
    理  由
一、訊據被告乙○○雖坦承於前揭時地與開車載同丁○○、吳代政至竊案現場並在外
    把風，由丁○○、吳代政入內竊取被害人戊○○、丙○所有之珠寶及附表所示之
    物品，另又供陳有在利美山莊，以三萬元之價格，向不詳姓名成年客人，購買偽
    造之新版千元通用紙鈔一百六十張、偽造舊版千元通用紙鈔二張，然矢口否認於
    行竊時有攜帶兇器，及否認意圖供行使之用而收集偽鈔，辯稱：係案外人甲○○
    先進入頭城鎮○○○路二十號倉庫行竊後，伊等方至上址竊盜，伊在外把風，當
    天並未見丁○○、吳代政攜帶鐵撬等工具進入被害人家中；至於偽鈔部分，伊係
    因好奇所以收集，並未曾使用，伊有收集舊幣之習慣云云。惟查：
  (一)被告乙○○確實有於前揭時地與開車載同丁○○、吳代政至竊案現場並在外把風
    ，由丁○○、吳代政入內竊取被害人戊○○、丙○所有之珠寶及附表所示之物品
    等情，業據被告乙○○於迭次偵審中供陳甚詳，核與共犯丁○○於警訊中供述之
    情節相符，並有贓物領據在卷可稽，被告此部份之自白核與事實相符，應屬可信
    。次查，前開被告乙○○及共犯丁○○供詞，均供認係於於九十年三月十一日凌
    晨零時三十分許，至宜蘭縣頭城鎮○○○路二十號行竊；原判決認定被告等行竊
    時間係於九十年三月十一日四時五十分許，應係誤會。再查，案外人甲○○係在
    本案發生後，於九十年三月十三日方至頭城鎮○○○路二十號行竊等情，業據甲○○在原法院九十年度易字第三一九號竊盜案中供陳甚詳，有本院調借之臺灣宜
    蘭地方法院九十年度易字第三一九號甲○○竊盜案卷在案可稽。被告所辯：係案
    外人甲○○先進入頭城鎮○○○路二十號倉庫行竊後，伊等方至上址竊盜乙節，
    自非實情。又查，本案發生於九十年三月十一日凌晨零時三十分許，其後被害人
    戊○○旋即於翌（十二）日前往警局報案，指陳：現場留有鐵具、塑膠手套、鐵
    鎚、鉗子等作案工具，（竊賊）可能是破壞後門及鐵捲門後進入等語（見本院調
    借台灣宜蘭地方法院檢察署九十年偵字第九九七號卷第十一頁背面）；並有現場
    後鐵捲門門鎖被破壞、鐵捲門被撬開，及被害人所指各項作案工具散落現場之照
    片十四幀在卷（見同上卷第三十五頁證物袋），暨如事實欄所載作案工具扣案可
    查（見同上卷第十九頁）。參以，失竊地點所放置物品價值非低，其保管方式應
    具有一定謹慎性，自無得後門未關閒雜人得任意進入之可能；及由本件現場所遺
    留之工具可見，被告等應係藉由工具破壞後鐵捲門門鎖撬開鐵捲門進入觀之，被
    害人戊○○之指述應屬實情，而可採信。被告所辯：當天並未見丁○○、吳代政
    攜帶鐵撬等工具進入被害人家中云云，顯屬臨訟卸責之詞，不足採信。
  (二)復查，被告於前揭時地購買千元面額偽鈔之事實，亦據被告坦承在卷，並有所購
    買取得之偽造面額新臺幣壹仟元通用紙幣壹佰陸拾貳張（含新版千元偽鈔壹佰陸
    拾張、舊版千元偽鈔貳張）扣案可證。再查，被告以新臺幣三萬元，亦即三十張
    之千元紙鈔，向不詳姓名成年客人，購買取得顯不相當之新版千元紙鈔一百六十
    張、舊版千元紙鈔二張；其在購買之時，自無不知該等購得之紙鈔係屬偽鈔之理
    。又，紙鈔之可貴，乃在於其真實而具有合法之流通性；而偽鈔並無此種特質，
    應無收藏之意義與必要。況且，茍若單純出自好奇心，則少量購買幾張已非法之
    所許，但無僅為好奇即斥資高達三萬元之鉅款，購買明知不得合法使用偽鈔之必
    要；被告購買收集本案偽造紙幣之目的，在於供非法使用，自無庸置疑。是其所
    辯：偽鈔部分，伊係因好奇所以收集云云，亦不足採。
  (三)縱上各節所述，被告所犯前開二罪，均罪證明確，應依法論斷。
二、查扣案鋸片、剪刀、鐵鉗、螺絲起子、鐵鎚、水果刀、鐵撬等物，均屬金屬製品
    質地堅硬，且或係柄端尖銳，或屬刀鋒銳利，在客觀上均具危險性，足以殺傷人
    之生命、身體，均為兇器之一種。是被告夥同丁○○、吳代政三人，由被告負責
    在外把風等候，另推由丁○○、吳代政二人攜帶前開兇器破壞被害人所有倉庫後
    鐵捲門門鎖撬開鐵捲門進入行竊，核其所為係犯刑法第三百二十一條第一項第二
    款毀壞門扇、第三款攜帶兇器及第四款結夥三人以上之加重竊盜罪；被告與丁○○、吳代政間，有犯意之聯絡及行為之分擔，皆為共同正犯；此部分，公訴意旨
    認被告僅係涉犯刑法第三百二十一條第一項第三款攜帶兇器及第四款結夥三人以
    上之加重竊盜犯行，尚有未洽。又，另被告意圖供行使之用而收集偽造千元貨幣
    ，所為係犯刑法第一百九十六條第一項之罪。另查，被告曾因犯竊盜罪，經臺灣
    宜蘭地方法院於八十七年二月十三日判處有期徒刑八月，而於八十八年三月十日
    執行完畢，有本院被告全國前案紀錄表一份在卷可稽；其於有期徒刑執行完畢後
    五年內再犯有期徒刑以上之右開二罪，均為累犯，各應依法加重其刑。又，被告
    所犯前開二罪間，其犯意各別、行為互異，應分論併罰。
三、原審據以論罪科刑，固非無見。惟：(一)被告乙○○犯竊盜罪之時間係於於九十年
    三月十一日凌晨零時三十分許，已如前述；原判決認定被告等行竊時間係於九十
    年三月十一日四時五十分許，尚有誤會。(二)按最輕本刑為三年以上有期徒刑或高
    等法院管轄第一審之案件，於審判中未經選任辯護人者，審判長應指定公設辯護
    人為其辯護，刑事訴訟法第三十一條第一項定有明文。本件被告所犯刑法第一百
    九十六條第一項意圖供行使之用而收集偽造千元貨幣罪，為得判處三年以上十年
    以下有期徒刑之罪，被告於第一審審判中未經選任辯護人，審判長未指定公設辯
    護人為其辯護，亦有可議。被告之上訴意旨否認行竊時有攜帶兇器及否認收集偽
    鈔係為供行使之用，雖均無理由，然原判決既有前述之可議，仍屬無可維持，應
    由本院予以撤銷改判。爰審酌被告前有竊盜犯行，經判處罪刑執行完畢再犯本案
    ，其犯罪之動機在謀取不法利得，其犯竊盜罪時攜帶客觀上可作為凶器使用之工
    具，其竊得財物甚多，嚴重損及被害人之財產法益；另所購買之偽鈔數量雖多，
    惟尚未使用而幸未造成交易之重大影響，及犯罪僅坦承部分犯行之態度等一切情
    狀，分別量處如主文所示之刑，並定其應執行之刑。
四、扣案之鋸片十五支、剪刀一把、鐵鉗一把、螺絲起子二支、鐵鎚一支、水果刀二
    支及鐵撬二支等工具（見本院調借台灣宜蘭地方法院檢察署九十年偵字第九九七
    號卷第十九頁證物清單），雖係被告與與丁○○、吳代政等共同行竊作案犯罪使
    用之工具，然不能證明屬被告及共犯所有，且已於丁○○竊盜一案檢察官執行中
    為沒收處分而不存在（見台灣宜蘭地方法院檢察署九十年度執字第第四八０號卷
    ）；扣案之鯉魚鉗一支、活動板手一支、鐵剪一支及油壓剪一支，雖係由被告乙○○家中所查獲，然亦查無積極證據足認係供被告犯罪所用之物，故本院均認無
    宣告沒收之必要。至於另扣案之千元偽造紙幣共計一百六十二張（新版千元偽鈔
    一百六十張及舊版偽鈔二張）均係被告向姓名年籍不詳之成年男子所購得，依刑
    法第二百條之規定，不問屬於犯人與否，均應併予宣告沒收之。
據上論斷，應依刑事訴訟法第三百六十九條第一項前段、第三百六十四條、第二百九
十九條第一項前段，刑法第二十八條、第三百二十一條第一項第二款、第三款、第四
款、第一百九十六條第一項、第二百條、第五十一條第五款、第四十七條，罰金罰緩
提高標準條例第一條前段，判決如主文。
本案經檢察官田炳麟到庭執行職務。
中      華      民      國    九十一    年      五      月     三十    日
                              臺灣高等法院刑事第十二庭
                                  審判長法  官   劉  景  星
                                        法  官   陳  志  洋
                                        法  官   陳  博  志
右正本證明與原本無異。
收集偽造通用紙幣部分如不服本判決應於收受送達後十日內向本院提出上訴書狀，其
未敘述上訴之理由者並得於提起上訴後十日內向本院補提理由書（均須按他造當事人
之人數附繕本）。
竊盜部分不得上訴。
                                        書記官   陳  嘉  文
中      華      民      國    九十一    年     六       月     三       日
附錄  本判決論罪科刑法條：
刑法第三百二十一條
犯竊盜罪而有左列情形之一者，處六月以上五年以下有期徒刑：
二  毀越門扇、牆垣或其他安全設備而犯之者。
三  攜帶兇器而犯之者。
四  結夥三人以上而犯之者。
刑法第一百九十六條
行使偽造、變造之通用貨幣、紙幣、銀行券，或意圖供行使之用而收集或
交付於人者，處三年以上十年以下有期徒刑，得併科五千元以下罰金。
附表：（失竊物品）
  ┌──┬──────┬───────┬─────────┐
  │編號│物品名稱    │數量          │市價（約）新台幣  │
  ├──┼──────┼───────┼─────────┤
  │一  │茶葉        │四十一斤      │四萬一千元        │
  ├──┼──────┼───────┼─────────┤
  │二  │陶製茶壺    │二十四個      │四萬八千元        │
  ├──┼──────┼───────┼─────────┤
  │三  │陶製雕像    │三個          │一萬五千元        │
  ├──┼──────┼───────┼─────────┤
  │四  │陶製花瓶    │一個          │五千元            │
  ├──┼──────┼───────┼─────────┤
  │五  │象牙雕像    │二個          │六千元            │
  ├──┼──────┼───────┼─────────┤
  │六  │土雕像      │五個          │一萬五千元        │
  ├──┼──────┼───────┼─────────┤
  │七  │瓷製茶海    │六個          │三百元            │
  ├──┼──────┼───────┼─────────┤
  │八  │瓷製茶罐    │一個          │一千元            │
  ├──┼──────┼───────┼─────────┤
  │九  │瓷製茶碗    │三個          │二百元            │
  ├──┼──────┼───────┼─────────┤
  │十  │銀製茶壺組  │四組          │四千元            │
  ├──┼──────┼───────┼─────────┤
  │十一  │石獅雕像    │一對          │五百元            │
  ├──┼──────┼───────┼─────────┤
  │十二  │泰山石印材  │三顆          │一千五百元        │
  ├──┼──────┼───────┼─────────┤
  │十三  │國畫        │八幅          │不詳              │
  ├──┼──────┼───────┼─────────┤
  │十四  │觀賞石      │十五顆        │一萬五千元        │
  ├──┼──────┼───────┼─────────┤
  │十五  │觀賞用寶劍  │一對          │八千元            │
  ├──┼──────┼───────┼─────────┤
  │十六  │漆器珠寶盒  │一個          │一千五百元        │
  ├──┼──────┼───────┼─────────┤
  │十七  │小型瓦斯爐  │一個          │五百元            │
  └──┴──────┴───────┴─────────┘
